---
title: "Penerapan Analisis Regresi Berganda untuk Mengetahui
Pengaruh Pertumbuhan Ekonomi dan Inflasi terhadap Tingkat
Pengangguran di Indonesia pada Periode Tahun 2000-2022"
subtitle: "Metode Penelitian Politeknik APP Jakarta"
author: "Albani Rifqi Naufal "
date: 2024-22-01
number-sections: true
format:
  html: default
  docx: default
---

This **just** a ~~showcase~~ of what *Quarto* docs can produce. I use this part for my students.

## Pendahuluan

### Latar belakang

Di Indonesia, setiap tahun mengalami peningkatan tingkat pengangguran yang menjadi
masalah serius, baik bagi negara maju maupun negara berkembang, termasuk Indonesia.
Beberapa faktor penyebab pengangguran meliputi pertumbuhan ekonomi dan inflasi.

Menurut Kornelius et al. (2016), pertumbuhan ekonomi menjadi indikator keberhasilan
perekonomian suatu negara, diukur dengan peningkatan produksi barang dan jasa. Sumber
daya manusia (SDM) adalah faktor utama dalam menghasilkan produk, selain modal dan
sumber daya alam (SDA). Peningkatan pertumbuhan ekonomi berarti meningkatnya
produksi barang dan jasa, yang berdampak pada peningkatan kebutuhan SDM.

Inflasi, sebagai kondisi kenaikan harga biaya produksi dalam suatu perekonomian, dapat
berpengaruh pada pengangguran. Inflasi tinggi menyebabkan kenaikan harga barang di
perusahaan, mendorong perusahaan untuk mengurangi biaya produksi dengan mengurangi
tenaga kerja melalui pemutusan hubungan kerja (PHK). Pengurangan tenaga kerja secara
otomatis meningkatkan tingkat pengangguran. Oleh karena itu, diperlukan analisis regresi
berganda untuk memahami bagaimana pertumbuhan ekonomi dan inflasi mempengaruhi
tingkat pengangguran di Indonesia.

### Ruang lingkup

Penelitian ini memfokuskan analisis pada dampak pertumbuhan ekonomi dan tingkat
inflasi terhadap tingkat pengangguran di Indonesia selama periode 2000-2022. Objek
penelitian mencakup data ekonomi Indonesia selama rentang waktu tersebut, dengan
variabel utama adalah pertumbuhan ekonomi, tingkat inflasi, dan tingkat pengangguran.

### Rumusan masalah

Berdasarkan latar belakang tersebut, masalah pokok penelitian ini adalah:

1. Sejauh mana pertumbuhan ekonomi berpengaruh terhadap tingkat pengangguran di
Indonesia selama periode 2000-2022?
2. Bagaimana tingkat inflasi mempengaruhi tingkat pengangguran di Indonesia dalam
kurun waktu yang sama?

### Tujuan dan manfaat penelitian

Tujuan utama dari penelitian ini adalah:

1. Memahami dampak pertumbuhan ekonomi terhadap tingkat pengangguran di
Indonesia.
2. Menganalisis pengaruh tingkat inflasi terhadap tingkat pengangguran di Indonesia.
3. Memberikan wawasan untuk pengelolaan kebijakan ekonomi di masa depan.

Manfaat dari penelitian ini meliputi:

Manfaat Teoritis:
Memberikan kontribusi pada pemahaman dampak pertumbuhan ekonomi dan inflasi
terhadap tingkat pengangguran, menambah literatur akademis.

Manfaat Praktis:
1. Sebagai acuan untuk perumusan kebijakan ekonomi di Indonesia.
2. Menyediakan dasar analitis bagi pembuat kebijakan, peneliti, dan praktisi ekonomi
dalam memahami keterkaitan antara pertumbuhan ekonomi, inflasi, dan tingkat
pengangguran.
3. Memberikan landasan empiris untuk perencanaan kebijakan ekonomi yang lebih
efektif dan berkelanjutan.

### Package

Ini tidak wajib ada di tulisan anda tapi anda dapat menunjukkan Packages yang digunakan antara lain sebagai berikut:

```{r}
#| warning: false
#| echo: true
library(tidyverse)
library(readxl)
library(WDI) # tambahkan library lain jika diperlukan
```

## Studi pustaka

1. Inflasi

Inflasi dapat diartikan sebagai fenomena peningkatan tingkat harga pada tingkat agregat
dalam perekonomian yang berlangsung secara terus-menerus. Dalam perspektif Mankiw
(2007), inflasi dipahami sebagai perubahan yang terjadi pada tingkat harga secara
berkelanjutan. Menurut definisi Bank Indonesia, inflasi mencakup kecenderungan
meningkatnya harga-harga barang dan jasa secara umum dan berkelanjutan. Laju inflasi
menggambarkan perkembangan kenaikan harga berbagai barang dan jasa secara umum
dalam suatu periode tertentu. Terdapat tiga aspek penting dalam definisi umum inflasi,
yaitu adanya kecenderungan harga-harga yang meningkat, peningkatan harga yang
berlangsung secara terus-menerus, dan pemahaman bahwa harga yang dimaksud
mencakup keseluruhan komoditas, bukan hanya satu atau beberapa komoditas saja.

2. Pertumbuhan Ekonomi

Pertumbuhan ekonomi menjadi fokus utama perekonomian dalam upaya mencapai tujuan
jangka panjang dan pendek. Dumairy (2000) menjelaskan bahwa pertumbuhan ekonomi
memberikan gambaran tentang kinerja suatu perekonomian. Konsep ini juga didefinisikan
sebagai peningkatan produksi barang dan jasa oleh masyarakat yang berdampak pada
peningkatan kemakmuran (Sukirno, 2011).
Menurut Todaro dan Smith (2004), terdapat tiga faktor kunci yang mendorong
pertumbuhan ekonomi suatu negara. Pertama, akumulasi barang modal, mencakup
investasi baru seperti tanah, modal fisik, dan modal manusia. Investasi fisik secara
langsung mempengaruhi pertumbuhan output di masa depan. Kedua, pertumbuhan
penduduk dapat memberikan dampak pada perkembangan angkatan kerja, meningkatkan
tenaga kerja produktif. Namun, pertumbuhan penduduk yang terus meningkat juga
mempengaruhi ukuran pasar domestik. Terakhir, kemajuan teknologi akan menghasilkan
metode baru atau penyempurnaan metode lama dalam menyelesaikan pekerjaan.

3. Pengangguran

Penduduk usia kerja dapat dibagi menjadi dua kelompok utama, yaitu angkatan kerja dan
bukan angkatan kerja. Tenaga kerja, atau manpower, terdiri dari kedua kelompok ini.
Angkatan kerja, atau labor force, mencakup golongan yang sedang bekerja dan golongan
yang menganggur sambil mencari pekerjaan, sebagaimana dijelaskan oleh Bellante (1983).
Lipsey et al. (1997) membedakan pengangguran menjadi tiga jenis utama, yaitu
pengangguran siklis, pengangguran friksional, dan pengangguran struktural. Pengangguran
siklis terjadi akibat permintaan yang tidak memadai untuk membeli seluruh potensi output
ekonomi, mengakibatkan resesi dengan output aktual lebih kecil dari keluaran potensial.
Kelompok ini dianggap sebagai orang yang menganggur secara terpaksa karena pekerjaan
yang diinginkan tidak tersedia

## Metode penelitian

### Data

Berikut adalah data yang digunakan sebagai objek penelitian, data dibawah ini merupakan
data pengangguran, pertumbuhan ekonomi, dan Inflasi.




penelitian ini menggunakan data xxx

```{r}
#| label: fig-mpg
#| fig-cap: "City and highway mileage for 38 popular models of cars.Color by number of cylinders"
ggplot(mpg, aes(x = hwy, y = cty, color = cyl)) +
  geom_point(alpha = 0.5, size = 2) +
  scale_color_viridis_c() +
  theme_minimal()
```

### Metode analisis

Metode yang dipilih adalah regresi univariat atau Ordinary Least Square (OLS) dengan 1 variabel independen. Penelitian ini merbaksud mencari hubungan antara hwy dan cty. Spesifikasi yang dilakukan adalah:

$$
y_{t}=\beta_0 + \beta_1 x_t+\mu_t
$$ di mana $y_t$ adalah hwy dan $x_t$ adalah cty.

## Pembahasan

### Pembahasan masalah

Pada bagian ini dapat ditampilkan data dan visualisasi data yang telah dikumpulkan.

### Analisis masalah

Hasil regresinya adalah

```{r}
reg<-lm(hwy~cty,data=mpg)
summary(reg)
```

Dapat dilihat dari tabel di atas bahwa ini bukan regresi AR(1). wkkwkwkwk.

```{r}
library(readxl)
dat<-read_excel("latihan.xlsx")
reg<-lm(Y~X,data=dat)
summary(reg)
```

## Kesimpulan

Bagian ini berisi jawaban dari permasalahan dan tujuan yang diajukan pada laporan, yang diperoleh dari hasil pembahasan dan usulan perbaikan. Saran merupakan tindak lanjut dari kesimpulan, berupa anjuran atau rekomendasi yang disampaikan secara ringkas dan dapat diimplementasikan

## Referensi

Gupta, K., Choirinnida, I. T., & Taufik, M. (2022). Global value chain impact for Indonesia economy and the way to make it more resilient. In Indonesia Post-Pandemic Outlook: Rethinking Health and Economics Post-COVID-19. BRIN Publishing.

Media, K. C. (2022, December 24). Ekspor Bauksit Distop, Pembangunan 12 Smelter Ditarget Rampung Juni 2023. KOMPAS.com. https://money.kompas.com/read/2022/12/24/110000926/ekspor-bauksit-distop-pembangunan-12-smelter-ditarget-rampung-juni-2023

Sjahrir, B. S., Kis-Katos, K., & Schulze, G. G. (2014). Administrative Overspending in Indonesian Districts: The Role of Local Politics. World Development, 59, 166--183. https://doi.org/10.1016/j.worlddev.2014.01.008

Referensi ini dibuat dengan Zotero. Di penelitian aslinya, anda harus masukan referensi yang anda gunakan ketika mulai menulis.
